臺灣高等法院民事判決　　九十年度勞上更(一)字第四號
　　　上　訴　人　甲○○
　　　法定代理人　劉文正
右當事人間請求給付薪資事件，兩造對於中華民國八十八年三月二十三日臺灣臺北地
方法院八十七年度勞訴字第二九號第一審判決各自提起上訴，經判決後，由最高法院
發回更審，本院判決如左：
    主　　文
原判決關於命台灣必治妥施貴寶股份有限公司給付部分，及該部分假執行之宣告，暨
訴訟費用之裁判均廢棄。
右廢棄部分，甲○○在第一審之訴及其假執行之聲請均駁回。
甲○○之上訴駁回。
第一審、第二審及發回前第三審訴訟費用，由甲○○負擔。
    事　　實
甲、上訴人甲○○方面：
一、聲明：
  (一)原判決不利於上訴人部分廢棄。
  (二)被上訴人台灣必治妥施貴寶股份有限公司（下稱必治妥公司）應自民國（下同）
    八十八年四月一日起至同年十二月三十一日止，按月於每月十五日給付上訴人新
    台幣（下同）六萬三千二百五十八元；自八十九年一月一日起至同年十二月三十
    一日止，按月於每月十五日給付上訴人六萬七千零五十三元；自九十年一月一日
    起至同年十二月三十一日止，按月於每月十五日給付上訴人七萬一千零七十六元
    ；自九十一年一月一日起至同年十二月三十一日止，按月於每月十五日給付上訴
    人七萬五千三百四十元；並自九十二年一月一日起至同年三月三十一日止，按月
    於每月十五日給付上訴人七萬九千八百六十元；及自上述每月應給付日之翌日起
    至清償日止按週年利率百分之五計算之利息。
  (三)被上訴人必治妥公司應於八十九年一月十五日給付上訴人十二萬六千五百十六元
    ，於九十年一月十五日給付上訴人十三萬四千一百零六元，於九十一年一月十五
    日給付上訴人十四萬二千一百五十二元，並於九十二年一月十五日給付上訴人十
    五萬零六百八十元，及自上述應給付日之翌日起至清償日止按週年利率百分之五
    計算之利息。
  (四)就前兩項之請求，於  鈞院言詞辯論終結時已屆期部分，上訴人願供擔保，請准
    宣告假執行。
  (五)對造之上訴駁回。
二、陳述：除與原判決及本院前審判決記載相同者，予以援用外，補陳略以：
  (一)按雇主需具備勞動基準法（下稱勞基法）第十一條之終止勞動契約之法定事由，
    始得依同法第十六條第一項各款規定之期間，預告終止勞動契約；倘若不具法定
    終止事由，縱經為上述終止契約之預告，亦不生終止勞動契約之效力。被上訴人
    主張渠有勞基法第十一條第二款規定之事由，預告終止與上訴人間之勞動契約，
    即應證明渠企業之經營，於客觀事實上，就同性質之部門，已無法正常運作，且
    不再需用勞工，始足當之，不得僅以其整體事業之營運是否好轉及盈餘多少，或
    部分工廠轉讓與他人，率予速斷。
  (二)上訴人所任職之部門與受資產轉讓之新竹廠，並非同性質之部門：
    1.上訴人所任職之部門及職位，與被上訴人之隸屬關係為「必治妥公司－幕僚單
      位－資材處－採購部－進口專員」，而被上訴人所主張與資遣上訴人事由有關
      之新竹廠，其隸屬關係為「必治妥公司－西藥事業單位－產品處（新竹廠）－
      ．．．．」。
    2.從公司組織編制上，新竹廠係負責西藥產品之生產，而上訴人所在則負責各美
      化、營養品及西藥等產品之採購，部門業務之性質迥異，自無從以新竹廠之資
      產轉讓後，即謂上訴人所任職之「幕僚單位－資材處－採購部」，連帶亦無法
      正常運作，且不再需用勞工。
  (三)新竹廠資產轉讓後，被上訴人公司所在之採購部或與新竹廠同隸屬於西藥事業單
    位之營業處，亦仍正常運作且需用勞工：
    1.新竹廠資產轉讓後，被上訴人公司仍有進口西藥及原料，而新竹廠所需之西藥
      原料，仍由被上訴人公司提供，且亦由上訴人負責該部分採購之接洽，足見並
      無行政事務及後勤支援事務減少，甚至無法正常運作，不再需用勞工之情形。
    2.上訴人於八十六年十二月二日遭資遣後，被上訴人公司緊接著於八十七年一月
      起為「因應業務擴充需要」，資材處及法務處均遷移至新辦公室，依此，上訴
      人遭資遣後，其所任職之資材處業務既仍有擴充之需要，如何得謂業務緊縮？
    3.上訴人遭資遣後，原所負責之業務悉交由同係資材處採購部門之朱文智小姐辦
      理至今，足見上訴人原所負責之業務，仍正常運作且需用人力。
    4.被上訴人於新竹廠資產出售後，果真有業務緊縮，理當原同所隸屬西藥事業單
      位下之業務處亦應同予裁撤或縮編。惟該業務處嗣後實有擴展趨勢，顯見新竹
      廠資產轉讓，並不影響西藥品之銷售業務，反可謂西藥品之銷售業務蒸蒸日上
      。
  (四)本件並無勞基法第十一條第一款、第二款、第四款及第五款之情形：
    1.被上訴人並無勞動基準法第十一條第一款歇業或轉讓之情形：
      (1)依被上訴人所提資產買賣契約第二條規定，僅足證明被上訴人曾與健亞科技
        股份有限公司（下稱健亞公司）約定出賣「土地與地上改良物」、「建築物
        」、「位於新竹廠整合製藥生產線的機器、設備與其他生產零件。」，充其
        量僅為被上訴人對新竹廠資產為轉讓處分，即屬公司財產之讓與而已，與勞
        動基準法第十一條第一款所指「轉讓」情形，究屬有別。
      (2)勞基法第二十條規定，事業單位改組或轉讓時，除新舊雇主商定留用之勞工
        外，其餘勞工應依第十六條規定預告終止契約，並應依第十七條規定發給勞
        工資遣費，其留用勞工之工作年資，應由新雇主繼續予以承認。是以，事業
        單位改組或轉讓時，原則上，雇主必須依據同法相關條文（第十六條、第十
        七條）給予預告期間，並給付資遣費，此與同法第十一條第一款「轉讓」之
        法律效果並無不同，足見勞動基準法第十一條與第二十條「轉讓」應做相同
        之解釋。
      (3)內政部七十六年七月七日勞司字第一四九三一號函認為「事業單位改組或轉
        讓時，因涉及勞工提供勞務之對象改變，已非原勞動契約之履行，若勞工不
        願繼續留用，應有本法第十四條第一項第六款之情事，勞工自可依本法第十
        七條規定，向舊雇主請求發放資遣費」。由上可知，勞動基準法第二十條充
        其量僅是同法第十一條之補充規定，如有勞動基準法第十一條第一款「轉讓
        」之法定終止事由時，雇主本可依法終止勞雇雙方勞動契約，但如有同法第
        二十條，新舊雇主商定留用時，舊雇主始可不須提供預告期間及給付資遣費
        。
      (4)新竹廠之轉讓，依其契約性質屬於被上訴人資產之處分行為，與營運之轉讓
        或業務之減縮毫不相涉。
    2.被上訴人並無勞基法第十一條第二款虧損或業務緊縮之情形：
      (1)被上訴人於原審數次陳述並未根據勞基法第十一條第二款事由資遣上訴人，
        應認為被上訴人對此爭點已不爭執，依民事訴訟法第二百八十條第一項規定
        ，應視同自認。況有關被上訴人公司業務狀況，業經被上訴人於原審法院提
        示，並經原審法院調查在案，依民事訴訟法第二百七十九條第三項規定，此
        自認不得撤銷，故被上訴人應受拘束。
      (2)被上訴人未提出其於八十六年時曾就未來五年公司之營運，作成財務預測報
        告，以實其說，所稱八十六年時有評估預測等語，自屬無稽。
      (3)被上訴人已自認於資遣上訴人時，並無「虧損」。
      (4)無其他證據證明被上訴人於終止勞動契約時有虧損情形。
      (5)資產負債表或財務報告書不足以證明業務量，且被上訴人公司自認：「西藥
        成品及原料之進口數量，於八十六年間，較八十五年間有大幅增加之情形」
        云云，則於八十六年間進口數量既有大幅增加，顯然並無業務緊縮之情形，
        卻認為已符合勞基法第十一條第四款之「業務緊縮」，進而資遣上訴人，自
        非合法。
      (6)上訴人所在之部門業務呈正成長。
      (7)被上訴人公司整體營收持續成長：
        每一營業年度終了時的決算，依事實狀況個別加以認定，而不可以某一時
          間的虧損，而認定企業為虧損。而業務是否緊縮？應視生產量或訂單是否
          已有相當時間的短少，是否確已受經濟不景氣或經營不善或市○○路之影
          響來判斷。被上訴人於八十六年時衰退幅度僅百分之十八，而金融風暴最
          慘烈之八十七年僅虧損一億五千四百餘萬元，足見被上訴人八十七年間之
          虧損乃受一時經濟景氣之影響，與勞基法第十一條第二款所規定之「虧損
          或業務緊縮」不符。況被上訴人於一九九九年一月十一日，發佈之一九九
          八年年終獎金發放辦法中載明，發給二．五個月本薪之年終獎金，比前更
          優，更難令人相信被上訴人有虧損之事實。
        縱被上訴人所提八十七年度損益表，足以顯示被上訴人確有虧損，並反推
          八十六年有業務緊縮跡象。但此充其量為被上訴人美化品暨營養品事業單
          位業績大幅縮減所致，並不足證明上訴人所任職之西藥事業單位採購部門
          業績有大幅縮減。
    3.本件亦無勞動基準法第十一條第四款因「業務性質變更，有減少勞工之必要，
      又無適當工作可供安置」之法定終止勞動契約事由：
    4.本件亦無勞基法第十一條第五款因「勞工對於所擔任之工作確不能勝任」之法
      定終止勞動契約事由：
  (五)本件並無合意終止勞動契約，上訴人亦未同意終止之情形：
    1.契約因意思實現而成立，不必通知，關係當事人利益甚鉅，故須限於特別情事
      ，且應以要約人確已為要約之意思表示，經相對人受領為其前提。
    2.被上訴人於八十七年二月二十日函覆稱，係依勞基法第十一條規定資遣上訴人
      ，且於原審訴訟程序一再主張係依同條第一款事由終止勞動關係。準此，被上
      訴人自始係出於片面預告終止之意思表示，而非基於合意終止勞動契約而提出
      要約之意思表示，無法認為本件有以意思實現而合意終止勞動契約之餘地。
    3.被上訴人從未與上訴人討論合意終止勞動契約之條件，且上訴人亦未曾受領被
      上訴人任何基於合意終止而為要約之意思表示。
    4.上訴人亦未動用被上訴人匯入之二百三十一萬餘元，至於上訴人提取二百萬元
      轉存至聯邦銀行部分，係上訴人為防止動用至該款項之措施。
    5.上訴人被迫離職當時，因認此為非法資遣，為保留回任原職意願，故並未移交
      工作業務，亦無製作移交清冊。而上訴人接獲被上訴人資遣通知，即不斷向被
      上訴人表達回任原職、提供勞務之意願，且持續靜候被上訴人通知，可隨時上
      班，惟上訴人均予拒絕，換言之，上訴人自始即有為反對被上訴人不法資遣之
      意思表示，亦無被上訴人所援引最高法院八十八年度台上字第一七七三號判決
      案之情形。
  (六)關於將來給付之訴部分：
    1.上訴人與被上訴人間之勞動契約仍繼續有效存在：
      兩造間之勞雇關係欠缺勞基法第十一條、第十二條所列法定終止事由，故被上
      訴人逕行終止兩造間之勞動契約，即不生終止效力，原勞動契約並未合法終止
      。
    2.本件原審判定兩造間勞動契約繼續有效存在，於原審言詞辯論終結後，勞動契
      約存續期間內，所得按月請求之將來勞務薪資債權，其性質應屬於附期限之債
      權，且依過去情形，被上訴人顯有到期不履行之虞，上訴人請求將來給付之訴
      部分自屬有理由。
    3.被上訴人歷年之年終將獎金以當年度二個月月薪為發放標準，上訴人就此通常
      可得預期之利益自有權請求：
      被上訴人公司工作規則第六十二條規定：「本公司於營業年度終了結算，如有
      盈餘，除繳納稅捐、彌補虧損及捉列股息、公積金外，對全年工作並無過失之
      員工，給予年終獎金。」。且依被上訴人一九九九年一月十一日公司內部有關
      於發放年終獎金之辦法：(1)至一九九八年十二月三十一日止，服務年資滿一年
      之員工發給二．五個月本薪。(2)至一九九八年十二月三十一日止，服務年資未
      滿一年之員工，依在職數比例發給之。在在顯示被上訴人已視其年終獎金為浮
      動報酬之一部，退步言之，至少是工資與恩給之結合。且依其上述辦法，對被
      上訴人所有職員皆一體適用，足見上訴人請求被上訴人核發年終獎金之請求並
      無不當，況依前述被上訴人一九九八年年終獎金核發辦法，乃是每月薪資之二
      ．五倍，而上訴人只請求二個月，更足見被上訴人應全數給付上訴人年終獎金
      之請求。
乙、上訴人必治妥公司方面：
一、聲明：
  (一)原判決不利於上訴人部分及其假執行部分之裁判均廢棄。
  (二)右廢棄部分，被上訴人在第一審之訴及其假執行之聲請均駁回。
  (三)對造之上訴駁回。
二、陳述：除與原判決及本院前審判決記載相同者，予以援用外，補陳略以：
  (一)有關資遣合法部分：
    1.本件情形實符合勞基法第十一條第一款所規定「轉讓或歇業」之情形：
      (1)勞基法第十一條第一款既將「轉讓」與「歇業」並列，顯見立法者乃係有意
        將兩者予以區別，分別適用兩種不同之情形。
      (2)依司法院司法業務研究會第七期司法院第一廳研究意見：勞基法第十一條第
        一款所規定之「歇業」，包括「一部歇業」及「全部歇業」之情形。而依「
        轉讓」與「歇業」並列於同款事實推論，對於「轉讓」之解釋，應包括「全
        部轉讓」及「一部轉讓」之情形。
      (3)勞基法第二十條係規定，事業單位改組或轉讓時，除新舊雇主商定留用之勞
        工外，其餘勞工應依第十六條規定期間預告終止契約，並應依同法第十七條
        規定，發給勞工資遣費。顯見本條規定並非在提供獨立之資遣事由，而是針
        對已符合勞基法第十一條規定之情形者，在一定之條件下，例外准許雇主可
        以新雇主承受原有員工年資之方式替代資遣費之給付，逕行終止與員工間之
        勞動契約關係。由於此項規定將影響員工獲得資遣費之機會，與依勞基法第
        十一條終止勞動契約時，員工當然可獲得資遣費之情形，有所不同。故在解
        釋其適用範圍時，自應採取較諸勞基法第十一條之規定，更為嚴格之態度，
        勞基法第十一條第一款所規定「轉讓」之範圍應較勞基法第二十條規定為寬
        ，兩者所規定之「轉讓」之範圍，應無一致之必要。按當市場狀況不景氣時
        ，或經營狀況已不符合經濟效益時，自應允許企業得以縮小企業規模之方式
        以為因應；當企業為縮小其規模而出售或轉讓其部分營業時，自應允許企業
        以資遣之方式減少其勞工數額，以降低企業之營運成本，此乃理所當然，亦
        為一般企業界於進行購併營業或資產時，所普遍採取之作法。行政院勞工委
        員會亦認同於此種情形下，得依法資遣員工。故勞基法第十一條第一款所規
        定之「轉讓」，應包括「一部轉讓」，而且不以該「轉讓」為企業整體營業
        之轉讓為必要，更不須企業因該轉讓而達到或類似於「歇業」之狀況。
      (4)按上訴人既係為因應客觀環境之不景氣，而決定關閉工廠，結束生產業務，
        以降低營運成本，增加營運效率，雖上訴人仍繼續經營銷售業務，但應可認
        為上訴人已符合勞基法第十一條第一項所規定之「轉讓」之情形，而得依法
        將因受該項轉讓生產業務之影響，而過剩之員工予以資遣。
      (5)退萬步言，縱認為本件情形不符合勞基法第十一條第一項所規定之「轉讓」
        情形，本件情形亦應可認為符合同條款所規定之「歇業」情形。按所謂「歇
        業」，係指廢止或終止所經營之事業。而司法院司法業務研究會第七期研究
        結論及司法院第一廳研究意見認為，勞基法第十一條第一款所稱之「歇業」
        ，係指事實上之歇業而言，並不以經辦理歇業登記為必要。且行政院勞工委
        員會八十三年四月九日勞資三字第二四五九號函亦採取相同之見解。本件既
        係上訴人將既有之生產西藥業務予以全部終止，將原有生產業務及設備全部
        轉讓予他人，而專心從事於西藥之銷售業務，顯即應可認為上訴人有「一部
        歇業」之情形（即生產業務歇業），應可依法資遣因該「一部歇業」而過剩
        之員工。
    2.上訴人之情形實亦符合勞基法第十一條第二款所規定之「虧損或業務緊縮」之
      情形：
      (1)依據勞基法第十一條規定之立法理由可知，立法者認為事業擴充業務，增加
        生產，才能減輕成本，增加利潤。故在一般情形，雇主通常希望擴充其業務
        。雇主欲緊縮其業務，必有其不得已的苦衷，故對其緊縮業務的原因，無強
        行規定的必要。
      (2)上訴人轉讓新竹廠後，已停止西藥製造業務，上訴人之中壢工廠，僅係生產
        「維他命E面霜」產品，是並無「同性質之部門」依然正常運作之情事存在
        。又觀諸最高法院七十五年台上字第二四五六號判決全文內容，該件事實係
        雇主（為一鋼鐵工廠）設有東西兩座煉鋼爐，迺其以東爐封閉為由主張業務
        緊縮，進而資遣東爐工作人員，而其西爐仍維持正常運作，故法院以該情形
        尚難認為已有業務緊縮，有得預告終止勞動契約之事由存在而為判決。從而
        可知，前開判決之背景事實與本件迥不相牟，應非可適用於本件。況上訴人
        並非係以轉讓新竹廠作為主張業務緊縮之唯一根據，上訴人確實係因整體業
        績下降，發生緊縮之狀況，而有減少勞工之需要。
      (3)依據國內五大會計師事務所之一之資誠會計師事務所所出具之財務報告書以
        及上訴人之營利事業所得申報書可知，上訴人公司業務確發生虧損及緊縮：
        按勞基法第十一條第二款所謂業務緊縮，係指雇主在相當一段時間營運整
          體不佳，生產量及銷量均明顯減少，其整體業務應予縮小範圍而言。至公
          司業務是否緊縮，當應視其整體營運狀況是否發生緊縮，並非單以某一部
          門之業務狀況為據，仍應以財務報表中所顯示之財務狀況為準。又依據會
          計學教授鄭丁旺博士等之見解，財務報告書乃係在顯示企業某一時日之財
          務狀況，某一期間之經營成果與現金流量之變動，以供財報使用者之參考
          ；財務報告書之分析，係評估企業之財務狀況與經營成果之程序，亦為一
          般企業財務分析之重要依據，故判斷被上訴人公司有無業務緊縮或虧損之
          情事，自應以財務報告書為主要依據。
        由資誠會計師事務所出具上訴人八十五年至八十八年間之財務報告書顯示
          ，上訴人的負債狀況，自八十五年的八四二、一九四、五四四元，負債比
          例為百分之四十八；至八十六年即上升至一、一０七、二三一、三一二元
          ，負債比例則升至百分之五十七；至八十七年更再上升至一、四八七、六
          六七、０六八元，負債比例更高達百分之七十六。至八十八年間，負債的
          數額雖略下降至一、四七二、二四一、五八０元，但負債比例則再上升至
          百分之八十三。由上述演變可知，上訴人的財務狀況確實係自八十六年起
          即持續惡化。
        依據損益表顯示，上訴人八十五年之年度稅後淨利為四一四、三０九、五
          ０六元；八十六年之年度稅後淨利為三三八、二０三、一四五元；八十七
          年度更出現稅後虧損一五四、一二六、七０六元；八十八年度情況仍未改
          善，稅後虧損仍達一五八、０一六、二五七元。從而可知，上訴人八十五
          年至八十六年之年度稅後淨利減縮七六、一０六、三六一元，業務實已發
          生緊縮。抑有甚者，上訴人八十七年及八十八年更發生虧損，俱證上訴人
          於八十六年以後，確有業務持續緊縮之事實。
        被上訴人雖引據天下雜誌二０００年之報導，主張上訴人並無業務緊縮情
          事，惟天下雜誌二０００年之報導其資料來源為何實屬可疑。按上訴人並
          非公開發行公司，相關財務資料均屬上訴人之業務機密，依所得稅法第一
          百十九條規定，稽徵機關人員於納稅義務人之所得額納稅額及其證明關係
          文據以及其他方面之陳述與文件，原則上應絕對保守秘密，顯見財政部絕
          不可能任意洩露上訴人之財務資料予媒體雜誌。再者，天下雜誌中所揭示
          之資料僅係上訴人之營業收入及營收成長率，從該等資料在客觀上根本無
          從判斷上訴人之營虧狀況。
        依上訴人公司八十六年度（所得期間自八十六年十二月二十六日起至八十
          七年十二月二十五日）及八十七年度（所得期間自八十七年十二月二十六
          日至八十八年十二月二十五日）之營利事業所得申報書可知，被上訴人公
          司於八十六年十二月二十六日至八十七年十二月二十五日期間確有蒙受高
          達一億五千萬餘元之虧損，而於八十七年十二月二十六日至八十八年十二
          月二十五日期間仍繼續發生一億五千餘萬元之虧損。
        查，「資產不足抵償負債」與「收入不敷支出」乃屬完全不同的情形。判
          斷公司資產是否不足抵償負債，乃係參考公司資產負債表，就其所列之公
          司資產及公司負債相互比較。且公司資產不足抵償債務之情況，乃係非常
          嚴重之狀況，除非符合聲請重整之條件，否則董事會應即聲請法院宣告公
          司破產，通常這種情形只會發生在公司連年持續虧損，或公司遭逢遽變而
          蒙受重大虧損時。倘若公司須等到即將關門大吉時，才能資遣員工，此顯
          非合理，更不符合企業生存及發展的需求，益證上訴人所稱公司資產不足
          抵償負債始為虧損云云，確非可採。
        資產負債表與損益表雖皆為財務報告之一部分，然其所代表之意義迥不相
          同，關於事業是否面臨虧損，應係參考公司之損益表，依該公司當年度之
          「收入」與「支出」相比，上訴人公司八十七年度及八十八年度虧損之事
          實均已表諸該年度損益表中，自不容被上訴人恣意歪曲解釋。
      (4)上訴人於八十六年時因評估預測日後幾年恐將面臨市場減縮之情形，遂縮小
        組織規模以降低企業之營運成本，以為因應，上訴人於八十七年及八十八年
        之年度淨利出現虧損之事實，益證上訴人之判斷以確屬正確，且就上訴人公
        司關閉新竹廠，停止西藥製造業務之事實可知，上訴人在西藥製造業務方面
        ，確有緊縮之情形。
      (5)證人康俊雄之證言，僅係就上訴人委託其公司（即百竣有限公司，下稱百竣
        公司）進口西藥及原料等報關業務而為說明，與上訴人之整體進口業務有間
        ，況經原審法院函詢百竣公司結果可知，上訴人於八十六年八月間轉讓新竹
        廠予訴外人健亞公司，當年度為因應該轉讓工廠之情事，上訴人乃額外進口
        大量的西藥成品備用，以因應工廠轉讓停產期間之銷售需求，故西藥成品之
        進口數量較八十五年有上升之情況，但至八十七年度西藥成品之進口數量即
        大幅下降至原先的水準。進口的西藥原料亦有類似的狀況，即於八十六年度
        有上升的情形，但至八十七年間即大幅縮退至原先水準的三分之一左右。故
        可知被上訴人之西藥銷售情形在八十七年間確有縮退之情形。
      (6)按依衛生署規定，委託他人製造藥品，委託人須合法持有於本地製造藥品之
        許可證，否則不得委託他人製造藥品，至於受託人則不須持有製造藥品之許
        可證，只須維持有合格之生產工廠即可。上訴人既仍委託健亞公司於本地製
        造若干藥品，依法自須持有該等藥品之本地製造許可證，並非可因上訴人持
        有藥品製造許可證，即謂上訴人仍維持製造西藥業務。
      (7)上訴人於八十七年四月間刊登報紙所招募之人員，乃係「醫院組專業代表」
        及「抗癌藥物專業代表」，所欲擴展之業務係銷售業務，因上訴人面臨業務
        緊縮之情形，故須設法加強業務人員之陣容，以求提昇銷售業績，乃係上訴
        人面對業務緊縮之因應對策之一部分，此與上訴人資遣被上訴人，並非矛盾
        。
      (8)另上訴人於八十八年元月十一日公佈八十七年年終獎金發放辦法時，即已明
        確揭示八十七年對上訴人「是挑戰的一年」、「受限於巿場客觀環境之劇烈
        變化，我們的業績未能達成計劃之目標」，顯見雖然八十七年之年終獎金，
        上訴人係決定核發二．五個月，但此並不足以影響上訴人於當年度遭逢業務
        緊縮之事實，且依該公告之內容，更足證明上訴人於當年度之業績表現確實
        未臻理想。
      (9)上訴人於八十六年間發生業務緊縮之情事時，即已積極從內部組織調整及外
        部營運策略改變等方面謀求改善，不幸於八十七年間，仍遭逢鉅額虧損，然
        上訴人基於照顧員工之理念，故仍繼續努力設法改善，並未進行全面裁員。
        另由訴外人蔣碧屏於八十八年三月三十一日離職之事實，亦可證明上訴人資
        遣被上訴人，並非係針對被上訴人個人，而係上訴人為因應業務緊縮及虧損
        之情事，所採取之改善措施之一部分。
      (10)至被上訴人指稱上訴人於原審訴訟程序中，表明本件資遣事由並不包括勞基
        法第十一條第二款所規定「虧損或業務緊縮」之情事，嗣於原第二審程序中
        才再為主張部分，實乃係因上訴人當時面臨業務緊縮，且可能即將發生虧損
        之窘境，乃決定轉讓新竹廠，停止西藥製造業務，專心致力於西藥銷售業務
        ，以期能突破困境。又為顧及企業形象，恐該業務緊縮及可能發生虧損之情
        事一旦對外揭露，將損害上訴人之聲譽，故上訴人於本件訴訟發生之初，儘
        可能將上述情事予以保密，不對外說明。嗣因上訴人於第一審蒙受不利判決
        ，不得已才將此項事實揭露，並明確說明本件資遣實亦符合勞動基準法第十
        一條第二款所規定之情事，上述安排實乃人之常情，應不影響本件資遣之合
        法性。
    3.上訴人公司之情形顯亦符合勞基法第十一條第四款所規定之「業務性質變更、
      有減少勞工之必要，又無適當工作可供安置」之情形：
      (1)上訴人目前所銷售之各式西藥藥品，不是直接由國外進口，即是委由本地廠
        商（包括健亞公司）製造，上訴人已不再自行製造任何西藥藥品。上訴人轉
        讓該新竹廠，對上訴人營業活動之影響，不只是新竹廠整體營運之轉讓，更
        代表上訴人完全停止西藥之製造業務，專心致力於西藥之銷售業務，因此上
        訴人確有業務性質變更之事實。
      (2)上訴人既已關閉新竹廠，結束西藥製造業務，亦即本身不再製造任何西藥，
        當然有「生產產品改變」之情形；又上訴人原本同時兼營藥品製造及藥品銷
        售之業務，嗣因結束西藥製造業務，而專心致力於藥品銷售業務，顯見亦有
        「變更公司事業項目」之情形；因而致人員編制縮小，業務亦隨之減少，故
        有減少勞工之必要，至為灼然。
      (3)當上訴人不再自行生產藥品，上訴人不僅不須再負擔工廠之營運，相關之後
        勤支援工作亦大幅減少，最明顯的即是採購及進口貨物之數量、種類及次數
        均大幅減少。此項改變，不僅使得上訴人在行政、人事等成本方面可有效減
        少，更促使上訴人得更全心全力投諸於銷售業務，以期有效提昇營運績效。
    4.上訴人係以極為優惠之條件資遣上訴人，絕無可能係為規避退休金，或因派系
      紛爭而資遣被上訴人：
      被上訴人於遭資遣時之服務年資為十九年十個月，若被上訴人於當時立即辦理
      退休，依勞基法第五十五條所規定之給付退休金標準計算，被上訴人所可領得
      之退休金數額總數僅為一百九十八萬八千九百七十四元（NT$56,827.83  x 35
      ），縱依被上訴人之主張，於其繼續服務五年後，於服務年資滿二十五年時辦
      理退休，其所可領得之退休金數額總數亦僅為二百二十七萬三千一百一十三元
      ，尚且低於其於此時遭資遣時所可領得之資遣費二百四十七萬餘元，顯見上訴
      人絕無可能係為規避退休金之給付而資遣被上訴人。
    5.被上訴人未與新竹廠員工同時遭資遣，並不影響本件資遣之適法性：
      (1)按新竹廠確實係於八十六年八月間進行轉讓，而新竹廠員工亦於同時辦理資
        遣，至於被上訴人則係於同年十二月間辦理資遣。其主要原因係為配合新竹
        廠之完成轉讓手續，在該過渡階段尚有許多行政事務須配合調整處理，故被
        上訴人原所任職之資材處事務仍十分繁忙，有賴被上訴人繼續協助辦理。至
        十二月間，相關調整工作均已完成，新的工作流程均已建立，短暫事務繁忙
        的時期已經結束，因此上訴人於當時才陸續進行各後勤單位，包括人力資源
        處、財務處及資材處等之人員調整。
      (2)上訴人係因新竹廠轉讓而符合勞動基準法第十一條第一、二、四款之資遣事
        由，並據以資遣被上訴人。上訴人公司既有「轉讓或歇業」、「虧損或業務
        緊縮」及「業務性質變更，減少勞工之必要，無適當工作可供安置」等之客
        觀事實，原即可依法資遣被上訴人，殊不因是否與新竹廠員工同時進行資遣
        而有所不同。
    6.被上訴人之工作表現並非良好，且上訴人係依法資遣上訴人，故被上訴人工作
      表現之良窳，實與本件資遣之適法性無關：
      (1)依司法院第十四期司法業務研究會之研究意見，公司於符合法定資遣員工之
        事由後，有關資遣員工之員額及人選，應由公司參酌人員編制、業務需要、
        人員專業能力等因素，而自行決定。上訴人業已符合勞基法第十一條所定資
        遣員工之事由，已如前述，則上訴人顯即可依法資遣被上訴人，至於人選如
        何決定，實非被上訴人所得置喙。上訴人係因政策上決定將被上訴人原所任
        職之資材處人員編制縮編，而在綜合考量資材處所有人員原所主要承辦之業
        務及歷年來之工作表現後，而決定資遣被上訴人，此項決定顯無任何不法或
        失當之情形。
      (2)上訴人係為因應「轉讓或歇業」、「虧損或業務緊縮」及「業務性質變更而
        有減少勞工之必要」等情事，而將被上訴人及其他人員陸續資遣，顯見本件
        資遣之適法性，與被上訴人之工作表現如何，並無關聯。按雇主於符合勞動
        基準法第十一條第一款至第四款規定情形之一時，既得逕行參酌公司人員編
        制、業務需要、人員專業能力等因素，決定資遣員工之員額及人選，自無所
        謂「應從表現欠佳者、公司臨時編制人員或資淺員工之先後順序辦理資遣」
        原則存在。
      (3)上訴人歷年來之工作表現均屬平平，並常有工作遲延或錯誤之情形，且此等
        缺點亦始終未見改善。
    7.被上訴人原所承辦之業務確實係與新竹廠密切相關，然上訴人既係依法資遣被
      上訴人，故被上訴人原所承辦業務之實質內容為何，實不影響本件資遣之適法
      性：
      新竹廠主要係生產、製造西藥產品，其所需藥品成份、原料及機器、設備均須
      自國外進口，故在被上訴人原所負責之工作中，有一大部分係與新竹廠有關，
      實乃不容被上訴人否認之事實。又上訴人於新竹廠轉讓之後，進口數量及筆數
      均大幅減少，不僅有原審函詢百竣公司之資料可稽，更有上訴人自行統計陳報
      之資料足資參考，此更足證明上訴人選擇資遣被上訴人實屬合理，並無其他私
      人因素摻雜其間。
    8.上訴人雖曾於資遣上訴人之後，刊報招募新人，但受限於學經歷、專長及專業
      能力之不同，該等職位並非被上訴人所能勝任，故並不影響本件資遣之適法性
      ：
  (二)有關薪資調整部分：
    1.按不論係依勞動基準法之規定，或依上訴人之工作規則或勞動契約，上訴人均
      無逐年調整上訴人薪資之義務，更遑論有調薪幅度必定為百分之六之約定。查
      於一般企業經營實務上，薪資調整乃係企業主鼓勵員工努力工作之主要手段，
      故薪資調整之有無及調整幅度之多寡，乃係企業主之職權，非員工所得主動要
      求，更無一致之標準之可言。尤其在薪資調整方面，絕非採取「齊頭式平等」
      之方式，而是根據每一位員工之整體工作表現，承擔工作之多寡及其他因素，
      而給予不同之安排。上訴人之調薪幅度並非每年均為百分之六，更非每一位員
      工均為百分之六，以八十八年度年初之調薪而言，上訴人公司即至少有四名員
      工之調薪幅度遠低於一般調薪標準。
    2.被上訴人既已遭上訴人依法資遣，而未繼續提供勞務予上訴人，則上訴人顯不
      可能同意調整被上訴人之薪資，且被上訴人於遭資遣前之工作表現並不理想，
      縱使其他員工有調薪之情形，上訴人亦未必能受到相同的獎勵。
  (三)有關年終獎金部分：
    1.上訴人公司工作規則第六十二條規定之內容，與勞基法第二十九條規定相仿，
      依學者通說之見解，勞基法第二十九條乃係訓示規定，並不代表僱主於有盈餘
      時，即對員工負有核發年終獎金之義務。故前述工作規則第六十二條規定，理
      應為相同之解釋，亦即上訴人公司並不因有前述規定而對員工負有發放年終獎
      金之義務。
    2.「年終獎金」，依勞基法施行細則第十條第二款規定，非屬勞基法所稱「經常
       性給與」，非工資之一部份，顯見年終獎金在性質上，應屬恩惠性之給與，
       亦即是否發放年終獎金及獎金數額之高低，均應由雇主參酌企業之營運狀況
       及員工之整體工作表現，而自由裁量決定。
    3.於一般企業經營管理實務上，年終獎金之核發及薪資之調整，均為企業主鼓勵
      員工努力工作，力求工作表現之主要手段，因此年終獎金之核給，多半是因人
      而異，且此乃企業主之職權，非員工所得主動要求，更非公權力所得強制民間
      企業核給，是被上訴人請求上訴人給付年終獎金，實無依據。
  (四)被上訴人請求自八十八年三月二十四日起繼續給付薪資及年終獎金部分，就尚未
    到期部分，實係將來給付之訴之性質，惟被上訴人未有受將來給付之利益，被上
    訴人該部分之請求，並無理由：
    被上訴人請求自八十八年三月二十四日起繼續給付薪資及年終獎金部分，實係將
    來給付之訴性質。而所謂被告有到期不履行之虞者，則應依給付義務之目的、性
    質於具體情形各別決定。就尚未屆期之薪資，係屬民法上之附條件請求權，不得
    以將來給付之訴之方式請求。
  (五)上訴人本件資遣，確已符合勞基法第十一條之規定，被上訴人既已支領資遣費，
    則其再辯稱雙方僱傭關係仍然存在，實無理由。
    1.上訴人公司係於八十七年一月十三日將資遣費二百三十一萬零四百七十一元（
      含預告工資五萬六千三百元）及服務酬勞金、年終獎金等共計二百五十一萬四
      千七百八十元匯入上訴人世華銀行之帳戶，被上訴人則係於八十七年六月二十
      日將其中二百萬元提取轉存至聯邦銀行，轉為定期存款，另於同日提領三十七
      萬零一百七十元供私人使用。被上訴人隨後並於六月二十五日再提領十萬元，
      是上訴人已動用該筆資遣費，應屬無疑。
    2.被上訴人嗣後雖於八十八年一月六日將二百一十萬元匯回該世華銀行帳戶內，
      但此並不足以改變被上訴人確已動用該筆資遣費之事實，且適足以證明被上訴
      人所謂擔心因自動拆帳而動用到該筆金額之主張，完全不符合事實。
    3.被上訴人固於八十七年一、二月間，先後透過聲請調解及委託律師寄發信函之
      方式表達不同意資遣之立場，惟被上訴人係在八十七年六月二十日才動用該筆
      資遣費，顯見被上訴人先前雖有不同意資遣之意思表示，但其嗣後已改變態度
      ，故提領該筆資遣費進行投資理財行為，此即證明上訴人確有以意思實現而有
      承諾終止兩造勞動契約之事實。
    理　　由
一、甲○○起訴主張：伊自六十七年三月二十四日起，任職於施貴寶股份有限公司，
    嗣該公司與必治妥公司合併，伊擔任必治妥公司總公司資材處進口專員。於九十
    二年三月二十三日年滿二十五年即可申請退休，按月得領取以八十六年十二月五
    萬六千三百元為準，歷年調薪幅度百分之六之薪資，以及按年度領取以當年度二
    個月薪資為準之年終獎金。詎必治妥公司於八十六年八月一日其所屬新竹廠轉讓
    予訴外人健亞公司，竟於八十六年十二月二日以該公司編制員額減縮為由，片面
    將伊資遣，並通知伊於同年月三十一日離職。必治妥公司不具勞基法第十一條、
    第十二條所列法定終止事由，其片面資遣不生效力，兩造僱傭關係仍存在。且伊
    已多次以提出勞務給付之準備通知必治妥公司，具有代提出勞務給付之效力，必
    治妥公司拒絕受領，依民法第四百八十七條規定，伊不僅無補服勞務之義務，且
    仍得按月請求必治妥公司給付薪資及按年度給付年終獎金，而必治妥公司迄未按
    月給付薪資及按年度給付年終獎金，足見於勞動契約有效存續期間內，必治妥公
    司顯有持續不履行其薪資給付義務之虞，而必治妥公司於每月十五日發放薪資，
    並於翌年一月十五日發放年終獎金，爰求為命必治妥公司給付(一)自八十七年一月
    一日起至九十二年三月三十一日止，八十七年、八十八年、八十九年、九十年、
    九十一年、九十二年，依序每月十五日給付薪資五萬九千六百七十八元、六萬三
    千二百五十八元、六萬七千零五十三元、七萬一千零七十六元、七萬五千三百四
    十元、七萬九千八百六十元；(二)於八十八年、八十九年、九十年、九十一年、九
    十二年之每年一月十五日，依序給付年終獎金十一萬九千三百五十六元、十二萬
    六千五百十六元、十三萬四千一百零六元、十四萬二千一百五十二元、十五萬零
    六百八十元；並均加給自上開給付翌日起算之法定遲延利息之判決（原審判命必
    治妥公司應(一)自八十七年一月一日起至同年十二月三十一日止，按月於每月十五
    日給付甲○○五萬九千六百七十八元；自八十八年一月一日起至同年三月二十三
    日止，按月於每月十五日給付甲○○六萬三千二百五十八元，並均自上開每月十
    六日起至清償日止，按年息百分之五計算之利息。(二)於八十八年一月十五日給付
    甲○○一十一萬九千三百五十六元，及自八十八年一月十六日起至清償日止，按
    年息百分之五計算之利息；並駁回甲○○其餘之訴。兩造各就其敗訴部分，提起
    上訴）。必治妥公司則以：甲○○原為伊公司資材處之員工，其所負責之業務，
    多屬支援新竹廠之工作，伊公司所屬新竹廠轉讓予訴外人健亞公司後，各相關後
    勤如人事、財務及資材等部門人員編制隨之縮減，甲○○所屬資材部之業務亦因
    而減縮，乃資遣上訴人，符合勞動基準法第十一條第一、二、四款規定，並以優
    於勞基法之條件給付資遣費，甲○○之請求，即屬無據等語，資為抗辯。
二、甲○○主張：伊自六十七年三月二十四日起，任職於施貴寶股份有限公司，嗣該
    公司與必治妥公司合併，伊擔任必治妥公司總公司資材處進口專員，必治妥公司
    於八十六年八月一日其所屬新竹廠轉讓予訴外人健亞公司，竟於八十六年十二月
    二日以該公司編制員額減縮為由，片面將伊資遣，並通知伊於同年月三十一日離
    職，伊八十六年十二月之月薪資為五萬六千三百元等情，業據提出服務證明、必
    治妥公司87.2. 20必施（人）發第００二號函甲○○員工薪資明細單、薪資與職
    位異動通知書、職務異動書、離職書、調薪通知書影本等為證，復為必治妥公司
    所不爭執，堪認為真正。
三、甲○○又主張：必治妥公司對伊資遺不合法，兩造僱傭關係仍存在。必治妥公司
    則抗辯：伊公司資遺甲○○符合勞動基準法第十一條第一、二、四款規定，雖伊
    公司於終止其僱傭契約時，未於三十日前預告之，但伊公司已就此給付甲○○三
    十日預告工資數額之補償，伊公司資遺甲○○並無任何不法之處等語。經查：
  (一)按雇主有虧損或業務緊縮時，得預告勞工終止勞動契約，勞動基準法第十一條第
    二款定有明文。
  (二)必治妥公司抗辯：伊公司於八十六年八月一日將其新竹廠之營業整廠轉讓予訴外
    人健亞公司之情，業據提出必治妥公司與健亞公司資產買賣協議書為證（見原審
    卷一第七三頁至九四頁、三○九至三一六頁），並為上訴人甲○○所不爭執，堪
    認為真正。必治妥公司另抗辯：伊公司因新竹廠之轉讓而於八十六年八月間資遺
    新竹廠員工五十八人，及台北總公司會計處員工一人、人力資源處員工一人等情
    ，亦為上訴人甲○○所不爭執（見原審卷一第七頁背面），亦堪認為真正。
  (三)必治妥公司又抗辯：伊公司於八十六年八月間轉讓新竹廠予訴外人健亞公司，當
    年度乃額外進口大量的西藥成品備用，以因應工廠轉讓停產期間之銷售需求，故
    西藥成品之進口數量較八十五年有上升之情況，但至八十七年度西藥成品之進口
    數量即大幅下降至原先的水準，進口的西藥原料亦有類似的狀況，即於八十六年
    度有上升的情形，但至八十七年間即大幅縮退至原先水準的三分之一左右等語。
    經原審向代辦必治妥公司進口原物料報關事務之百竣公司函詢該公司最近五年為
    必治妥公司進口報關之統計資料，據覆八十三年進口總筆數一六三筆，總金額美
    金七百二十二萬一千一百七十一．○二元，八十四年進口總筆數一八五筆，總金
    額美金九百九十七萬五千六百九十九．三七元，八十五年進口總筆數一八三筆，
    總金額美金一千二百六十一萬一千五百九十四．○四元，八十六年進口總筆數二
    五一筆，總金額美金二千一百九十二萬四千二百三十九．三○元，八十七年一月
    一日至同年六月三十日進口總筆數九一筆，總金額美金八百六十七萬零七百九十
    五．九一元，有百竣公司八十八年二月二十四日函附統計明細表在卷可憑（見原
    審卷二第二四至三二頁、本審卷一第一六九至一七七頁），由上開函文顯示必治
    妥公司八十六年進口數量雖較往年有上升之情，惟至八十七年度之進口數量則較
    八十六年度減縮約三分之一左右，故必治妥公司抗辯該公司之西藥銷售情形在八
    十七年間有縮退之情，自堪信為真實。
  (四)必治妥公司復抗辯：伊公司八十五年度、八十六年度、八十七年度之稅後淨利（
    損）（以括號表明之數字為虧損）依序分別為四億一千四百三十萬九千五百零六
    元、三億三千八百二十萬三千一百四十五元及（一億五千四百一十二萬六千七百
    零六元）；伊公司的負債狀況，自八十五年的八億四千二百十九萬四千五百四十
    四元，負債比例為百分之四十八，至八十六年即上升至十一億零七百二十三萬一
    千三百十二元，負債比例則升至百分之五十七，至八十七年更再上升至十四億八
    千七百六十六萬七千零六十八元，負債比例更高達百分之七十六，業據提出資誠
    會計師事務所所出具之財務報告書、資產負債表、損益表為證（見本院前審卷第
    六四頁、本審卷一第一七八至一八○頁、卷二第一○至一三頁），而證人即負責
    前開財務報告書之會計師曾惠瑾亦於本院到庭證稱：「我是根據八十五年至八十
    七年之財務報表查核簽證結果編成財務報告書，裡面的財務數字與財務報表是一
    樣的」（見本審卷一第一四四頁），且必治妥公司八十六年度（所得期間自八十
    六年十二月二十六日起至八十七年十二月二十五日）確蒙受一億五千萬餘元之虧
    損，八十七年度（所得期間自八十七年十二月二十六日至八十八年十二月二十五
    日）仍繼續發生一億五千餘萬元之虧損，復有必治妥公司提出之營利事業所得稅
    結算申報書附卷可考（見本審卷二第一八、一九頁），堪認必治妥公司八十六年
    度之稅後淨利較八十五年度衰退，衰退幅度達百分之十八，八十七年度則出現虧
    損，且財務狀況自八十六年起即持續惡化之情為真實。雖甲○○否認資誠會計事
    務所所出具之上開財務報告書之實質真正，惟其並未舉證證明該報告書內容為不
    真實，而會計師出具財務報告書依會計師法規定應負一定之責任，會計師並無出
    具不實報告之理，況前開財務報告書核與必治妥公司提出之營利事業所得稅結算
    申報書相符，是甲○○爭執該財務報告書內容不真實云云，即不足採。
  (五)依前述(二)、(三)、(四)情形觀之，必治妥公司抗辯該公司係因業務狀況出現緊縮情形
    ，營業收入急遽下降，乃結束西藥製造業務，關閉新竹廠，縮減人員編制，降低
    營運成本等情，應堪認為真正。必治妥公司既於八十六年八月關閉新竹廠，停止
    西藥製造業務，則必治妥公司於八十六年十二月資遺甲○○時，堪認該公司在西
    藥製造業務方面，確有緊縮之情事。
  (六)甲○○雖主張：必治妥公司將新竹廠轉讓予健亞公司之結果，亦僅由必治妥公司
    親自製造轉為「委託製造」而已，況必治妥公司仍有中壢廠生產西藥業務，及必
    治妥公司仍持有本地製造藥品之許可證，必治妥公司之藥品製造總量及營業量並
    未受到影響，顯見必治妥公司應無業務緊縮之情事云云。必治妥公司則辯稱：中
    壢廠並不進行任何西藥製造業務，該廠所生產之產品僅限於化妝品「維他命Ｅ面
    霜」，而不及於其他任何產品。查必治妥公司既已將其新竹廠轉讓予健亞公司，
    衡諸常理，其原西藥製造業務自有緊縮。甲○○未舉證證明必治妥公司之西藥製
    造業務未因新竹廠之轉讓而有緊縮之情，其此一主張即不足採。另按衛生署規定
    ，委託他人製造藥品，委託人須合法持有於本地製造藥品之許可證，否則不得委
    託他人製造藥品，至於受託人則不須持有製造藥品之許可證，只須維持有合格之
    生產工廠即可。必治妥公司既仍委託健亞公司於本地製造若干藥品，依法自須持
    有該等藥品之本地製造許可證。尚不得以必治妥公司仍持有該等藥品之本地製造
    許可證，認必治妥公司仍維持製造西藥之業務，其藥品製造總量並未受影響。
  (七)甲○○另主張：依天下雜誌一九九八年三月十五日就業升學專刊之企業調查顯示
    ，必治妥公司之營收係處於持續成長狀態，於製藥業中排名第二，且一九九八年
    六月五日出版之一０００大特刊中，亦特別註記必治妥公司之資料來源乃出自財
    務簽證之資料。況必治妥公司於八十七年四月二十五日於中國時報以「擴展業務
    陣容」為由刊載徵人廣告，顯見必治妥公司應無業務緊縮之情事云云，亦為必治
    妥公司所否認。查甲○○並未舉證證明天下雜誌係依據何資料製作上開調查報告
    ，且就天下雜誌一九九八年六月五日所揭示之資料內容觀之，其就必治妥公司部
    分僅包括營業收入及營業收入成長率等資料，而不包括稅後純益及獲利率資料，
    則自不得僅憑雜誌之一篇報導即否定前開資誠會計師事務所出具之財務報告書之
    真實性，而認必治妥公司之獲利率係處於持續成長狀態。又必治妥公司於八十七
    年四月二十五日刊登報紙所招募之人員，乃係「醫院組專業代表」及「抗癌藥物
    專業代表」，有甲○○提出之報紙可稽，顯見必治妥公司所欲擴展之業務乃係銷
    售業務，並非西藥製造業務。況擔任此等職位之基本條件為藥學系畢業，或主修
    藥學或藥理學，且須對銷售推廣工作有強烈意願者，甲○○未證明其具備此等條
    件，必治妥公司自無從改派其擔任此等職務。
  (八)甲○○復主張：必治妥公司於八十八年四月間另行刊登廣告，誠徵資深採購專員
    ，認必治妥公司所稱伊任職之資材處業務有緊縮情事不成立。必治妥公司則辯稱
    ：伊公司係因於八十八年三月間再次進行內部組織調整，原有之採購經理（范愛
    倫）及採購專員（周世傑）分別調往其他部門，另一名資深採購專員（蔣碧屏）
    離職，故於八十八年四月間另行登報招募一名資深採購專員，以承擔前述三人所
    遺留之工作及職務。甲○○對必治妥公司八十八年三月間有前述人事調整之情不
    爭執。另查甲○○於八十六年十二月遭資遣時所擔任之職務為「進口專員」，必
    治妥公司於八十八年四月間所招募者係「資深採購專員」，該公司要求擔任該資
    深採購專員之基本條件為大學畢業，三年以上採購或物料管理經驗、英文說寫流
    ，熟諳電腦操作等。則自難以必治妥公司於距離甲○○被資遣後一年又四個月，
    因人事調整而招募一名資深採購員，認必治妥公司於八十六年十二月資遺甲○○
    時，無業務緊縮之情。
  (九)甲○○再主張：必治妥公司於一九九九年一月十一日發布之一九九八年年終獎金
    發放辦法中載明發給二．五個月本薪之年終獎金，比前更優，亦難令人相信該公
    司有虧損之事實。查必治妥公司一九九九年一月十一日公佈之八十七年年終獎金
    發放辦法中，即已揭示「一九九八年對必治妥公司來說，的確是挑戰的一年，受
    限於巿場客觀環境之劇烈變化，我們的業績未能達成計劃之目標。但全体同仁努
    力不懈，互助合作的工作表現，令人激賞，基於此，依政策委員會決議，發放一
    九九八年年終獎辦法如下：」（見甲○○於本院前審提出之上證二十三號），是
    堪認必治妥公司雖決定核發二．五個月之八十七年度年終獎金，然此尚不足以證
    明必治妥公司於當年度無業務緊縮之事實，且依該公告之內容，亦足證明必治妥
    公司於當年度之業績表現確實未臻理想。
  (十)綜上，必治妥公司抗辯其因轉售新竹廠，致其製藥業務減縮，乃於八十六年十二
    月二日通知甲○○於八十六年十二月三十一日終止兩造間之僱傭契約，即屬有據
    。從而必治妥公司抗辯本件兩造間之僱傭契約已於八十六年十二月三十一日終止
    ，即堪採信。
四、本件兩造間之僱傭契約既已於八十六年十二月三十一日終止，則甲○○起訴請求
    必治妥公司給付其自八十七年一月一日起至九十二年三月三十一日止之薪資，及
    自八十八年一月十五日至九十二年一月十五日，按年於一月十五日給付年終獎金
    即屬無據，應予駁回。其假執行之聲請，亦失所依附，應併予駁回。原審判命必
    治妥公司給付部分，並為假執行之宣告，尚有未洽。必治妥公司上訴意旨指摘原
    判決此部分不當，求予廢棄改判，為有理由，應由本院予以廢棄改判，如主文第
    二項所示。至原判決駁回甲○○之訴及其假執行之聲請部分，核無不合。甲○○
    上訴意旨指摘原判決此部分不當，求予廢棄改判，為無理由，應予駁回。
五、本件事證已明，兩造其餘攻擊防禦方法，經核與本判決之結果不生影響，爰不一
    一論述。
據上論結，本件必治妥公司之上訴為有理由，甲○○之上訴為無理由，爰判決如主文
。
中　　　華　　　民　　　國　　九十一　　年　　　五　　　月　　二十一　　日
                                勞工法庭
                                    審判長法　官　林  敬  修
                             　           法　官　劉  勝  吉
                             　 　        法　官　黃  騰  耀
右正本係照原本作成。
如不服本判決，應於收受送達後二十日內向本院提出上訴書狀，其未表明上訴理由者
，應於提出上訴後二十日內向本院補提理由書狀（均須按他造當事人之人數附繕本）
上訴時應提出委任律師或具有律師資格之人之委任狀；委任有律師資格者，另應附具
律師及格證書及釋明委任人與受任人有民事訴訟法第四百六十六條之一第一項但書或
第二項（詳附註）所定關係之釋明文書影本。
中　　　華　　　民　　　國　　九十一　　年　　　五　　　月　　二十二　　日
  　　　　　　　　　　　　　　　　　　　　書記官  楊  麗  雪
附註：
民事訴訟法第四百六十六條之一（第一項、第二項）：
對於第二審判決上訴，上訴人應委任律師為訴訟代理人。但上訴人或其法定代理人具
有律師資格者，不在此限。
上訴人之配偶、三親等內之血親、二親等內之姻親，或上訴人為法人、中央或地方機
關時，其所屬專任人員具有律師資格並經法院認為適當者，亦得為第三審訴訟代理人
。
